臺灣高等法院高雄分院刑事判決　　 95年度上更(二)字第310號
上　訴　人
即　被　告　乙○○
選任辯護人　吳春生律師
　　　　　　許龍升律師
上列上訴人因貪污治罪條例案件，不服臺灣澎湖地方法院91年度
重訴字第5 號中華民國92年9 月12日第一審判決（起訴案號：臺
灣澎湖地方法院檢察署90年度偵字第552 號），提起上訴，判決
後，經最高法院發回更審，本院判決如下：
    主  文
原判決撤銷。
乙○○公務員，連續侵占職務上持有之非公用私有財物，處有期
徒刑貳年捌月，褫奪公權貳年，所得財物新臺幣肆萬伍仟伍佰元
，應予追繳並發還澎湖縣政府，如全部或一部無法追繳發還時，
以其財產抵償之；又共同行使從事業務之人，明知為不實之事項
，而登載於其業務上作成之文書，足以生損害於公眾，處有期徒
刑肆月。應執行有期徒刑貳年拾月，褫奪公權貳年，所得財物新
臺幣肆萬伍仟伍佰元，應予追繳並發還澎湖縣政府，如全部或一
部無法追繳發還時，以其財產抵償之。
    事  實
一、乙○○原係澎湖縣立體育場場長（已退休），除負責綜理該
    體育場一般行政業務外，尚兼任活動組組長，負責辦理各項
    體育活動事宜，為依法令服務於國家所屬機關而具有法定職
    務權限之公務員。於民國86年至88年間，主辦6 期（每年2
    期）「成人游泳初學班」，經費除由臺灣省政府教育廳每年
    補助新臺幣（下同）20萬元外，並向各該期報名學員蔡惠如
    等314 人（86年第1 期23人、第2 期74人、87年第1 期61人
    、第2 期70人、88年第1 期24人、第2 期62人，詳附表二所
    示），合計共收取31萬4 千元，此等先後收取之報名費均由
    乙○○職務上所支配持有，乙○○除以之每期購買泳帽、泳
    鏡等（價款每人份共6 百元）贈予每一位學員外，尚用以購
    買點心飲料、放影機、電視機、紅布條、白板、紀錄板等物
    供學員食用及體育場使用。詎乙○○自87年間起，竟萌意圖
    為自己不法所有之貪意念，並基於概括之犯意，先後挪用
    侵占其保管之報名費共4 萬5 千5 百元。迨於89年1 月間，
    澎湖縣政府政風室調查乙○○承辦6 期「成人游泳初學班」
    經費使用狀況時，乙○○為掩飾其侵占犯行，乃另行起意，
    與設於澎湖縣馬公市○○路6 巷12號「世運體育用品社」之
    實際負責人張高堂，為從事業務之人，基於行使業務上文書
    登載不實之犯意聯絡，渠2 人均明知乙○○於87、88年間，
    並未向「世運體育用品社」購買「助泳浮板」、「助泳浮具
    」、「浮球」等物，竟仍由乙○○委請張高堂於其業務上作
    成收據文書上，登載品名為「助泳浮板」、「助泳浮具」、
    「浮球」等項目，金額合計為8 萬6 千8 百元之不實事項，
    共計4 紙（購買之日期、物品、數量、單價及總價，均詳如
    附表四編號6 、8 、10、12號所示），供乙○○持交澎湖縣
    政府政風室人員查證，以為行使，足以生損害於澎湖縣政府
    政風室對於案件調查之正確性，同年2 月1 日乙○○並被調
    離體育場場長職務，於移交時將尚未侵吞入己之餘款9 千7
    百65元解繳入庫。嗣法務部調查局澎湖縣調查站（以下簡稱
    調查站）於90年9 月間著手調查時，乙○○為掩飾其侵占犯
    行，又委請經營「東光體育用品社」之甲○○以補開收據之
    方式，製作JH00000000號統一發票，虛偽登載購買（未記載
    買受人）浮板112 塊2 萬8 千元、浮球30個1 萬3 千5 百元
    、划手板200 副4 千元，共4 萬5 千5 百元，於同年10月15
    日該調查站約談甲○○、乙○○詢問時，均持以向該調查站
    說明而行使之（乙○○此部分涉犯行使業務上文書登載不實
    罪嫌，未據起訴）。
二、案經澎湖縣調查站移送臺灣澎湖地方法院檢察署檢察官偵查
    起訴。
    理  由
壹、程序方面：
一、證人張高堂、甲○○、顏開洽、呂萬恭、許崇煌、倪夏玉、
    黃慧敏、吳秀鶴、林金月、鄭素美、吳秀琪、呂素娟、蔡惠
    如、趙秀麟、呂王阿品、黃麗娟、高永清、崔遵遵、謝燕堂
    等人於調查站陳述之證據能力：
(一)、證人張高堂於調查站陳述之證據能力
    按被告以外之人，於審判外之言詞或書面陳述，除法律有規
    定者外，不得作為證據。刑事訴訟法第159 條第1 項定有明
    文。本件證人張高堂於調查站之陳述，與其於本院上訴審審
    理時結證並無不符，且經被告之辯護人於本院準備程序時主
    張為傳聞證據（本院95年10月27日準備程序筆錄第6 頁），
    復無合於其他例外認有證據能力之情狀，自無證據能力，不
    得作為本案之證據。
(二)、證人甲○○於調查站陳述之證據能力：
    按被告以外之人（包括證人、鑑定人、告訴人、被害人及共
    同被告等）於檢察事務官、司法警察官或司法警察調查中所
    為之陳述，與審判中不符時，其先前之陳述具有較可信之特
    別情況，且為證明犯罪事實存否所必要者，得為證據，刑事
    訴訟法第159 條之2 定有明文。本件證人甲○○90年10月15
    日及90年12月21日於調查站證稱：被告確曾於88年及90年7
    、8 月間向我購買浮板、浮球、划手板等語（調查卷第55頁
    反面；90年度偵字第550 號卷【下稱偵卷】第60頁反面），
    惟其於原審、本院上訴審、更(一)審及更(二)審時中均證稱：被
    告曾於87、88年及90年間購買浮板、浮球及划手板等語（原
    審卷第145 至146 頁；本院上訴卷第87至96頁、更(一)卷第12
    1 至122 頁；更(二)卷96年3 月30日審判筆錄第4） ，其於調
    查站中及法院審理時之供述已有前後陳述不符之情形，本院
    審酌其於調查站詢問時所為之證述距案發日較近，當時記憶
    自較深刻，可立即反應所知，不致因時隔日久而遺忘案情；
    且較無來自被告同庭在場之壓力而出於虛偽不實之指證，或
    事後勾串而故為迴護被告之機會，客觀上應具有較可信之特
    別情況，且亦為證明犯罪事實存否所必要，依上揭規定，證
    人甲○○調查站中所為之證言，應具有證據能力。
(三)、證人顏開洽、呂萬恭、許崇煌、倪夏玉、黃慧敏、吳秀鶴、
    林金月、鄭素美、吳秀琪、呂素娟、蔡惠如、趙秀麟、呂王
    阿品、黃麗娟、高永清、崔遵遵、謝燕堂等人於調查站陳述
    之證據能力：
    按被告以外之人（包括證人、鑑定人、告訴人、被害人及共
    同被告等）於審判外之陳述雖不符刑事訴訟法第159 條之1
    至之4 等四條之規定，而經當事人於審判程序同意作為證據
    ，法院審酌該言詞陳述或書面陳述作成時之情況，認為適當
    者，亦得為證據；當事人、代理人或辯護人於法院調查證據
    時，知有刑事訴訟法第159 條第1 項不得為證據之情形，而
    未於言詞辯論終結前聲明異議者，視為有前項之同意，同法
    第159 條之5 定有明文。本件證人顏開洽、呂萬恭、許崇煌
    、倪夏玉、黃慧敏、吳秀鶴、林金月、鄭素美、吳秀琪、呂
    素娟、蔡惠如、趙秀麟、呂王阿品、黃麗娟、高永清、崔遵
    遵、謝燕堂等人，固均曾於調查站時為陳述，其性質雖均屬
    傳聞證據，惟除證人呂萬恭外，其餘均未再於法院審理中為
    陳述，證人呂萬恭雖曾於法院審理中為陳述，惟其陳述內容
    與調查站之陳述相符，且均查無符合同法第159 條之1 至之
    4 等前四條之情形，其等所為之上開調查筆錄內容，業經本
    院審理時予以提示並告以要旨，且各經檢察官、辯護人及被
    告等人表示意見。當事人或辯護人已知上述筆錄乃傳聞證據
    ，且均未於言詞辯論終結前對該等筆錄內容異議，依上開規
    定，是其等於調查站之證言，已擬制同意其有證據能力，本
    院審酌上開筆錄作成時，較無人情施壓或干擾，亦無不當取
    供之情形，認為以之作為本案之證據亦屬適當，是其等於調
    查站之證言自具有證據能力。
二、證人李順良、呂朝昆、黃明值、張高堂、蔡慶雲、陳光煌、
    許梅枝、甲○○、陳明河、黃明座、陳英俊於偵查中陳述之
    證據能力：
    按被告以外之人於偵查中向檢察官所為陳述，除顯有不可信
    之情況者外，得為證據，同法第159 條之1 第2 項定有明文
    。本件證人李順良、呂朝昆、黃明值、張高堂、蔡慶雲、陳
    光煌、許梅枝、甲○○、陳明河、黃明座、陳英俊於偵查中
    所為之陳述，其等未曾提及檢察官在偵查時有不法取供之情
    形，又無人反對該項供述得具有證據能力，或釋明上開供述
    有顯不可信之情況，其中證人甲○○業經檢察官、被告及辯
    護人於原審及本院行使交互詰問權，其餘之證人則經檢察官
    、被告及辯護人於本院審理時表示放棄行使交互詰問權，均
    已給予檢察官、辯護人及被告行使交互詰問權之機會（本院
    96年3 月30日審判筆錄第18頁），依上說明，其等於偵查中
    之供述，自均具有證據能力。
貳、實體方面：
一、訊據上訴人即被告乙○○對於其因擔任澎湖縣體育場場長，
    於86至88年間每年均開辦2 期之「成人游泳初學班」，總計
    開辦過6 期，該等班次均由被告承辦，其經費除由臺灣省政
    府每年補助20萬元外，另亦向參加之學員每位收取1 千元報
    名費，由被告負責支配保管，自行決定支出使用，自86年至
    88年間，共向各期報名學員蔡惠如等314 人，收取報名費共
    31萬4 千元。又於87、88年間，被告並未向「世運體育用品
    社」購買「助泳浮板」、「助泳浮具」、「浮球」等物，至
    於如附表四編號6 、8 、10、12所示品名為「助泳浮板」、
    「助泳浮具」、「浮球」等物，金額合計8 萬6 千8 百元之
    「世運體育用品社」收據4 紙，係被告在89年初聽聞澎湖縣
    政府政風室調查報銷問題，始委請張高堂開立，以供政風人
    員查證之事實坦承不諱，惟矢口否認有侵占報名費之貪污及
    行使業務上文書登載不實犯行，辯稱：我於87年、88年間每
    期辦理游泳訓練班時，皆有向「東光體育用品社」購買游泳
    輔助器具浮板、浮球、划手板等物備用，當時均未開收據，
    但因每期開辦「成人游泳初學班」時均有向「世運體育用品
    社」購買泳鏡及泳帽，故當澎湖縣政府政風室調查報銷問題
    時，我為一時方便，遂委請張高堂一併開立收據，實際上我
    確有購買這些東西，並未侵占報名費或行使不實收據云云。
    經查：
甲、關於被告當時職務及游泳班報名收費情形：
(一)、被告於擔任澎湖縣體育場場長時，兼任活動組組長，負責辦
    理各項體育活動事宜。澎湖縣立體育場於86年至88年間每年
    均開辦2 期之「成人游泳初學班」總計開辦過6 期，該等班
    次亦係由其承辦無誤，其經費除由臺灣省政府每年補助20萬
    元，另亦向參加之學員每位收取1 千元報名費，由被告負責
    支配保管，自行決定其支出使用等情，為被告於偵審中供明
    在卷（見調查卷第58至59頁），並經證人即體育場幹事李順
    良、呂朝昆、證人即體育場工友黃明值等人於偵查中證述無
    訛（偵卷第15至18頁）。準此，體育場辦理成人游泳初學班
    ，為被告之主管職務，負責招生、報名、收費、經費核銷等
    相關事宜，洵可認定。
(二)、上開被告舉辦成人游泳初學班，每年2 期，每期10天，報名
    費1 千元，每位學員均致贈泳帽、泳鏡，而泳帽、泳鏡均向
    「世運體育用品社」購買，每人份共6 百元，係由向學員收
    取之報名費1 千元項下支出之情，除據被告供明外，並經證
    人即「世運體育用品社」實際負責人張高堂於偵審中證述屬
    實（偵卷第17至18、上訴卷第135 至147 頁），證人即86年
    第1 期參加之學員許崇煌、倪夏玉、第2 期參加之學員黃慧
    敏、吳秀鶴、林金月、鄭素美、吳秀琪、呂素娟、87年第1
    期參加之學員蔡惠如、趙秀麟、呂王阿品、黃麗娟、第2期
    參加之學員高永清、88年第1 期參加之學員崔遵遵、謝燕堂
    等人於調查站調查時亦均供述確有發給學員泳帽、泳鏡無訛
    （調查卷第1 至30頁），此部分事實亦可認定。
乙、就檢察官起訴被告以各項名目核銷侵占報名費事實之認定：
    被告每期向學員收取之報名費，均有購買泳帽、泳鏡贈與每
    一位學員，已如上述，就86年度而言，第1 期學員有23位、
    第2 期有74位，報名費共收取9 萬7 千元（詳附表二），扣
    除泳帽、泳鏡之支出5 萬8 千2 百元，餘款3 萬3 千8 百元
    ，被告供稱係花費於購買放影機6 千9 百元、電視機1 萬5
    千9 百10元、點心1 萬5 千9 百90元（詳附表二所列）等語
    ，而被告確有向松立電器行購買放影機、電視機供體育場使
    用之事實，業經該電器行負責人蔡慶雲及體育場幹事李順良
    、體育場現任場員陳光煌於檢察官偵查中證述屬實（偵卷第
    87至88、168 至169） 。又依據如前各期游泳班學員之說明
    ，游泳班每天均有供應點心，此點心費於86年度之開銷，依
    被告在臺灣省教育廳補助款（以下簡稱補助款）、核銷之原
    始憑證（如附表一），補助款並無此筆費用之支出，則被告
    以報名費購買點心提供學員享用即屬合理，是被告上開所稱
    報名費餘款係花費在購買放影機、電視機及點心等語，尚非
    無據。檢察官起訴書亦未認定被告有侵占86年度學員報名費
    之事實，而係認被告收取87年度及88年度所收取之學員217
    位之報名費，共計21萬7 千元，扣除泳鏡、泳帽之支出（泳
    鏡4 百元、泳帽2 百元、[400 +200]×217=130,200） ，餘
    款為8 萬6 千8 百元，全數中飽私囊；對此被告辯稱：87
    年第1 期尚有支付白板7 千5 百元、紀錄板6 千元、點心2
    千零5 元、浮板5 千2 百50元、浮球9 百元，87年第2 期支
    出點心2 千9 百50元、浮板1 萬7 千元、浮球4 千5 百元、
    划手板4 百元，88年第1 期支出浮板5 千7 百50元、浮球2
    千7 百元，88年第2 期支出紅布條1 萬1 千5 百元、點心1
    千5 百80元、浮球5 千4 百元、划手板3 千6 百元（詳附表
    二）等語。是應審究者為檢察官所指被告所收取87、88年度
    之學員報名費，扣除購買泳鏡、泳帽致贈學員之金額外，並
    無其他支出，餘款全數為被告所侵占，是否屬實？經查：
    (一)茲就87年度第1期論述：
      (1)關於點心2千零5元部分：
        被告係提出順利西點麵包店於90年8 月27日所補開之品
        名「三明治」，數量67、單價15之1 千元及1 千零5 元
        收據2 張（詳附表三收據見偵查卷第47、48頁）用以核
        銷該期之報名費2 千零5 元，雖檢察官以被告於同期之
        補助款已有提出員工消費合作社（以下簡稱合作社）出
        具麵包、養樂多10天份1 萬5 百元之憑證核銷，此部分
        仍係重複報銷，並不實在。惟據被告辯稱：點心費只有
        購買麵包及養樂多部分是由補助款核銷，其他項目之點
        心，如三明治、綠豆沙、黑糖糕等亦有由報名費核銷等
        語，證人即順利西點麵包店老闆顏開洽於調查時及其妻
        許梅枝於檢察官偵查中亦證稱：收據係事後補開的，但
        確實有賣出該等東西等語（偵卷第60至61、111 至112
        頁）。而參加學員又均證述體育場確有供應點心無訛，
        參諸86年度之點心是由順利西點麵包廠及明月堂等提供
        ，該等點心之單價類皆為20元，有憑證在卷可稽（見同
        上偵查卷第46、47頁），而合作社出具購買麵包含養樂
        多1 萬5 百元收據之憑證部分，每份之單價僅15元，則
        被告所稱點心除向合作社購買外，另有向其他商店購買
        ，不足部分由報名費核銷之情，即非無可能，不能以補
        助款已有核銷點心費，及順利西點麵包店係補開收據，
        即認被告在報名費核銷之點心並不實在。
      (2)關於白板7千5百元部分：
        被告提出東立實業社補開之收據（詳附表三，單據見同
        上偵查卷第45頁），以證明其確曾訂購白板7 千5 百元
        ，檢察官則以86年第1 期之經費補助款中，即列有該實
        業社之白板費8 千元（有磁附角架），被告在報名費上
        報銷購買白板7 千5 百元應係重複報銷，惟據證人即東
        立實業社負責人呂萬恭於本院上更(一)審理時證稱：我於
        86、87年間共賣給體育場2 塊4 尺×6 尺規格之白板，
        均附有腳架，1 塊是8 千元，有劃格子，沒劃格子的是
        7 千5 百元等語（本院上更(一)卷第190 至120 頁）。經
        本院上更(一)審時赴澎湖縣立體育場履勘，該場現確放置
        有2 塊相同規格之白板，1 塊劃有格子，另1 塊則無，
        此有勘驗筆錄及現場所拍照片可證（本院上更(一)卷第11
        5 至116 、125 至127 頁），則被告上開辯述應屬可信
        ，被告顯無重複在報名費核銷購買白板7 千5 百元之事
        實。
      (3)關於紀錄板部分：
        體育場之紀錄板確為呂萬恭所製作，價款6 千元，已經
        證人呂萬恭於調查站調查時陳證述在卷（偵卷第78至79
        頁），而該紀錄板由何筆經費支出？偏查全卷，補助款
        並無相同之名目與規格之憑據據以核銷，此部分公訴人
        又未舉出證據證實非由報名費核支，既有該物存放在游
        泳池倉庫中，有被告所提出之照片可資為證，被告此部
        分辯解，尚非無據，堪以採信。
      (4)關於浮板、浮球部分：
      被告固提出「東光體育用品社」開立之JH00000000號90
        年9 、10月份統一發票（見調查卷第62頁），以證明其
        有用87年第1 期、第2 期、88年第1 期、第2 期報名費
        向該體育用品社購買游泳輔助器材浮板、浮球、划手板
        之事實（如附表二）；但查被告已自承於87、88年間，
        並未向「世運體育用品社」購買「助泳浮板」、「助泳
        浮具」、「浮球」等物，如附表四編號6 、8 、10、12
        所示品名為「助泳浮板」、「助泳浮具」、「浮球」，
        金額合計8 萬6 千8 百元之收據4 紙，係其在89年初聽
        聞澎湖縣政府政風室調查報銷問題，始委請張高堂開立
        ，以供政風人員查證；又「東光體育用品社」開立之上
        開統一發票，係事後在90年9 月間委請「東光體育用品
        社」負責人甲○○補開等語（本院上更(二)卷95年10月27
        日準備程序筆錄第2 至3 頁）；而且被告僅有向擔任上
        開成人游泳班總教練且經營「世運體育用品社」之張高
        堂購買泳鏡、泳帽發給參加之學員，並未購買浮板、浮
        具等物，因張高堂認為使用浮板、浮具，將影響成人游
        泳教學成效，故其於教授成人游泳時，並未使用浮板、
        浮具輔助教學。89年初澎湖縣政府政風室查核被告歷年
        辦理成人游泳初學班經費使用狀況之前，被告要求張高
        堂以世運體育用品社名義，開立品名為助泳浮板、浮具
        、浮球，購買日期分別為87年6 月6 日、6 月14日、88
        年6 月3 日、6 月22日之不實收據4 紙供政風室人員查
        核（如附表四編號6 、8 、10、12號所示，收據見調查
        卷第48、50、52、54頁）。另張高堂教導澎湖縣游泳基
        層訓練站中小學選手雖確有使用浮具、浮板輔助教學，
        但係由訓練站之經費購買或由學員自行購買，與前述成
        人游泳初學班之經費無涉等情，業據證人張高堂於本院
        上訴審時結證綦詳（本院上訴卷第135 至147 頁）；其
        於檢察官偵查時亦結證稱：我所開之12張收據（如附表
        四），泳鏡、泳帽及浴巾部分是購買當時開的，浮具部
        分是政風室調查時乙○○請我開的等語（見偵查卷第18
        頁），顯見被告確有委請張高堂開立如附表四編號6 、
        8 、10、12號所示不實收據之情。
      惟應究明者為被告於87年、88年間是否有以上開學員之
        報名費向「東光體育用品社」購買浮板、浮球及划手板
        等物乙節。證人即「東光體育用品社」負責人甲○○於
        檢察官偵查中雖證稱：「被告在今年（90年）7 、8 間
        向我買浮板、浮球、划手板，另外在87年、88年間有買
        少部分，但沒有開收據，現在一起開」等語（見偵查卷
        第18頁），其於原審、本院前審及本院更(二)審時雖仍證
        述被告確有於87、88年間每年2 次向東光體育用品社購
        買上開浮板等物，惟就購買之數量，先於原審及本院上
        訴審或稱每次各購買30個左右，實際賣多少量不清楚，
        或稱87年浮板買2 次60個，88年也買了2 次，60個，90
        年買了8 個；浮球87年買15個、88年15個、90年5 個；
        划手板87年買10塊、88年10塊、89年又補了5 塊各等語
        （見原審卷第145 頁、146 頁，本院上訴字卷第94頁、
        95頁），核與前開JH00000000號統一發票所列之浮板11
        2 塊、浮球30個、划手板20付之數目並不相符；於本院
        更(二)審時雖證述：87及88年各買60個浮板、15個浮球、
        10個划手板等語（本院96年3 月30日審判筆錄第4 頁）
        ，而與上開統一發票記載之數目大致相符，惟此與其於
        原審及本院上訴審所為上開證述相歧，已難憑信；而且
        證人甲○○2 次在調查站時，均僅證述被告確曾於88年
        及90年7 、8 月間向其購買浮板、浮球、划手板一語（
        調查卷第55頁反面、偵卷第60頁反面），而未提及被告
        曾在87年購買上開物品，與其嗣後自偵查起始開始改稱
        被告亦曾在87年向其購買浮板等物，不相符合；另證人
        甲○○於偵查中結證被告在90年7 、8 月間向其購買浮
        板、浮球及划手板，另外在87、88年間有買「少部分」
        ，但沒有開收據，所以90年間一起開等語（偵卷第18頁
        ），亦與其於本院上訴審證述：被告在87、88年均有購
        買浮板、浮球及划手板等物，90年間只補買「少許」，
        其中浮球、划手板約6 、7 個，浮板約10塊等語（上訴
        卷第88頁）相齟齬，衡情倘被告確曾於87、88年間向甲
        ○○經營之「東光體育用品社」購買浮板、浮球及划手
        板，證人甲○○豈有就被告購買之數量、年份及大部分
        數量係在87、88年間或90年間購買一事，為如此相歧之
        陳述；且果被告確有向甲○○經營之「東光體育用品社
        」購買上開浮板等物，理應於初始即要求甲○○簽開或
        補開收據，豈有如此周折，先要求未販賣該等物品予被
        告之張高堂出具收據以供查核，因張高堂在調查站時未
        配合陳述後，始再找甲○○配合而簽開不實之統一發票
        ，至為明灼。又被告雖提出在體育場倉庫照片，以證明
        體育場確有購買浮板等游泳輔助器材以供學員使用，但
        查，依前開事證可知浮板、浮球、划水板均非成人游泳
        班之教學必要器材，除少部分學員實際需要而提供外，
        亦無當教學器材使用，並無大量購置必要，然為不時之
        需，仍需備用而添購合理之數即可，惟同一游泳池另有
        泳訓班，如前述證人張高堂之證詞即知，因屬中、小學
        生訓練必要，而有添購該等輔助器材，故可知體育館內
        時有浮板、划水板等器物，乃屬常見。另考諸原始憑證
        ，於87年第2 期之補助款中已有以「世運體育用品社」
        之收據，以購買浮板、浮球共4 千5 百元之核銷憑據（
        如附表一），則該體育場存有浮板等輔助游泳器材，自
        屬必然，被告辯稱有用報名費添購浮球、浮板等物，並
        不可採。此部分所侵占之費用如附表二所載（87年1 期
        5 千2 百50元、9 百元，合計6 千1 百50元）。
    (二)再就87年第2期論述：
      (1)關於點心飲料、綠豆沙部分：
        被告係提出休閒小站馬公市中華店於90年9 月4 日補開
        之品名「飲料」及「綠豆沙」，數量74，單價20之總價
        各1 千4 百80元之收據2 張（詳附表三，收據見偵查卷
        第49頁），用以核銷該期之報名費2 千9 百50元，檢察
        官同樣認補助款已有核銷合作社出具之麵包、養樂多10
        天份共1 萬5 百元，此部分之報名費核銷並不實在，但
        被告辯述點心費固定補助款核銷一部分，不足部分即由
        報名費核銷，業如上述，且據證人即休閒小站馬公中華
        店負責人陳明河於調查站調查時證述：大約於數年前澎
        湖縣立體育場游泳訓練班曾向本站訂購綠豆沙等飲品2
        次左右，我與員工曾送貨到游泳池。收據確係本站開給
        體育場，因體育場場長於90年9 月間曾至本站，表示有
        執法單位要查帳，要求本站補開收據，並於收據中加註
        「補」字樣作為憑證，我基於體育場確有向本站購買飲
        料、綠豆沙，遂交代公司員工依場長要求開立收據並交
        付給他，我記得體育場當時飲料及綠豆沙之購買量大約
        60至70杯，體育場前場長曾提示紀錄給我看，要求我開
        立74杯數量，而當時販售金額確為20元，所以我開立品
        名為飲料及綠豆沙，數量均為74份，單價均為20元，總
        價均為1 千4 百80元之收據2 張交予體育場前場長等語
        （見偵查卷第75、76頁），其於原審審理仍證述確有送
        貨至體育場，當時並沒有開收據，後來被告要求補開的
        時候，因其要求之數量與我當時所送之數量大約符合，
        所以就依其所提的數量補開等語（見原審卷第147 、14
        8 頁），參諸該期參加之人數為78人，加上工作人員，
        被告由報名費核銷上開點心費，應屬合理，檢察官所指
        此部分被告侵占之事實，尚屬不能證明。
      (2)關於浮板、浮球、划手板部分：
        被告有侵占87年第2 期報名費之事實，理由與87年度第
        1 期所報浮板、浮球部分同，不另贅述，此部分侵占金
        額如附表所載（87年2 期1 萬7 千元、4 千5 百元、4
        百元，合計2萬1千9百元）。
    (三)就88年度而言：
      (1)88年第1期被告就浮板、浮球及第2期被告就浮球、划手
        板所核銷報名費之款項並非實在，理由與前述同，爰予
        引用，亦不再贅論，此部分侵占金額如附表二所載（88
        年5 千7 百50元、2 千7 百元、5 千4 百元、3 千6 百
        元 ，合計1萬7千4百50元）。
      (2)關於第2期點心麵包及黑糖糕部分：
        被告係以明月堂於90年9月7日補開之麵包62個，單價15
        元，總價9 百30元及黑糖糕65個，單價10元，總價6 百
        50元之收據2 張，用以核銷第2 期報名費點心項1 千5
        百80元（詳見附表二，收據見偵查卷第50頁），檢察官
        認此部分被告在補助款已有核銷，顯係重複報銷，經查
        該期之補助款，被告確有核銷6 月22日～25日明月堂之
        點心5 千2 百元、6 月26日、27日順利西點麵包店之三
        明治1 千9 百50元、6 月28、29日休閒小站馬公總店之
        綠豆沙1 千3 百元、芋頭沙1 千3 百元及6 月30日源利
        軒芝店之黑糖糕9 百75元，然該期之游泳班係從6 月
        21日至30日，據前揭參加之學員所述體育場每天均有供
        應點心，然補助款並無核銷6 月21日點心費之記載，則
        該日之點心自有可能係向明月堂購買前揭麵包及黑糖糕
        ，證人即明月堂負責人黃明座於調查站及原審雖證稱體
        育場確有向該店購買東西，但不記得數量多少，黑糖糕
        及麵包確是我店裡的產品，是被告要求補開收據等語（
        調查卷第70至71頁；原審卷第141 至142 頁），但並無
        確切之事證足證被告有重複核銷之事實，此部分被告被
        訴侵占亦屬不能證明。
      (3)關於紅布條部分：
        被告於88年第1 期之補助款已有核銷大新廣告社製作之
        紅布條2 條每條3 千元，共6 千元，其又於第2 期再由
        報名費核銷該廣告社於90年8 月15日補開之收據記載紅
        布條2 條，一為3 千元，一為8 千5 百元，共1 萬1 千
        5 百元，檢察官遂指報名費之核銷並不實在。訊據被告
        辯稱：88年為加強宣導，共製作4 條紅布條，分別懸掛
        於游泳池之門口、廣場、司令台及玄關等語，證人即大
        新廣告企業社負責人陳英俊於調查站及原審證稱該2 張
        收據確係本社於本90年8 月15日開立予澎湖縣立體育場
        ，其過程係某中年約50歲之男子，於該日至本社表示澎
        湖縣立體育場先前曾向本社訂購2 條紅布條，惟收據遺
        失，要求本社補開立收據，我記得確有販售數條紅布條
        予澎湖縣立體育場，且時有公家機關於事後因遺失收據
        要求補開，遂開立該2 紙收據交付予該名男子。所提示
        之紅布條上貼字確係本社製作，故我確定該2 個紅布條
        係本社所販售予澎湖縣立體育場無誤。因該等金額與我
        當時販售紅布條予澎湖縣立體育場之金額差不多，所以
        我便依其要求開立該2 張收據（見偵卷第81頁、第109
        頁及原審卷第140 頁），復有相片2 張及大新廣告企業
        社收據兩紙在卷可稽（偵卷第44頁）。而88年第1 期之
        經費補助款中，固已列有大新廣告企業社之紅布條2 條
        費用6 千元，被告復又提出以第2 期報名費支出之大新
        廣告企業社之紅布條2 條費用1 萬1 千5 百元，亦即於
        88年度共訂製4 條紅布條，訂製之數量是否適當應屬被
        告職務上之裁量權，於此應審究者乃88年是否確有訂製
        共4 條之紅布條？參以補助經費核銷之憑證，87、88
        年均各訂製2 條紅布條（見偵查卷第208 頁及251 頁）
        ，然88年度以補助經費核銷部分，除紅布條之支出外，
        尚有廣告託播、宣傳看板放用費之支出等情，則被告辯
        稱88年度因宣導之故，另再訂製2 條紅布條而共訂製有
        4 條紅布條等語，尚非無據。
    (四)綜上所述，被告確有將其於87年、88年收受之學員報名費
      先後挪用共4 萬5 千5 百元，事後為掩飾其侵占犯行，又
      基於與張高堂行使業務上文書登載不實之犯意聯絡，由張
      高堂出具不實之收據4 紙，供被告持交予澎湖縣政府政風
      室，以為行使，已甚明灼，所辯要係諉責之詞，不足採信
      。至被告因被調離體育場場長職務，於89年2 月1 日辦理
      移交時交還之9 千7 百65元，因報名費非如政府撥下之公
      款有報銷之期限，被告雖未於游泳班結束時，即行交還，
      但既已於辦理移交時繳還解庫，公訴人又未提出適合於證
      明此部分犯罪事實之積極證據，即難認其有侵占該款之行
      為。
二、按貪污治罪條例第2 條已於95年5 月30日修正，同年7 月1
    日施行（下稱修正後貪污治罪條例），而該條規定之「公務
    員」定義，依同條例第19條規定，應適用刑法第10條第1 項
    關於公務員之定義，然刑法及刑法施行法業於94年2 月2 日
    經總統以華總一義字第09400014901 號令修正公布，並自95
    年7 月1 日施行（下稱修正後刑法），是參酌最高法院95年
    5 月23日刑事庭第8 次會議決議，修正後刑法第2 條第1 項
    之規定，係規範行為後法律變更所生新舊法律比較適用之準
    據法，於修正後刑法施行後，應適用修正後刑法第2 條第1
    項之規定，為「從舊從輕」之比較。另於比較時應就罪刑有
    關之共犯、未遂犯、想像競合犯、牽連犯、連續犯、結合犯
    ，以及累犯加重、自首減輕暨其他法定加減原因（如身分加
    減）與加減比例等一切情形，本於統一性及整體性原則，綜
    其全部罪刑之結果而為比較。從而，本案涉及法律變更之部
    分，經比較修正前後刑法之相關規定如下：
(一)、有關被告所犯貪污治罪條例第6 條第1 項第3 款侵占職務上
    持有之非公用私有財物罪部分：
１、關於公務員定義部分: 按被告行為後，貪污治罪條例於95年
    5 月5 日經修正第2 條，又原刑法第10條第2 項規定：「稱
    公務員者，謂依法令從事公務之人員。」已於94年1 月7 日
    公布修正為：「稱公務員者，謂下列人員：一依法令服務於
    國家、地方自治團體所屬機關而具有法定職務權限，以及其
    他依法令從事於公共事務，而具有法定職務權限者。二……
    」並於95年7 月1 日起施行，是刑法上公務員之定義在新法
    施行後，已較前為嚴格，犯罪構成要件已有變更；而貪污治
    罪條例第2 條前段原規定：「依據法令從事公務之人員，犯
    本條例之罪者，依本條例處斷。」亦於95年5 月5 日修正為
    ：「公務員犯本條例之罪者，依本條例處斷。」於同年7 月
    1 日施行，以配合前述刑法關於公務員定義之修正，即採與
    刑法相同之公務員定義。查本件被告於案發當時，擔任澎湖
    縣立體育場場長，除負責綜理該體育場一般行政業務外，尚
    兼任活動組組長，負責辦理各項體育活動事宜，如上所述，
    則無論修法前後，被告行為時之身分均符合刑法上所稱之公
    務員，並無二致，則不論依修正前或修正後之規定，被告均
    屬貪污治罪條例第2 條規定之人（修正前為第2 條前段），
    對被告而言並無有利或不利之情形，自無適用修正後刑法第
    2 條第1 項之規定，比較新舊法適用之問題，應依一般法律
    適用原則，適用裁判時即修正後刑法及貪污治罪條例第2條
    規定。
２、關於連續犯部分：被告行為後，刑法第56條連續犯之規定，
    業於94年1 月7 日修正公布刪除，並於95年7 月1 日施行，
    則被告之犯行，因行為後新法業已刪除連續犯之規定，此刪
    除雖非犯罪構成要件之變更，但顯已影響行為人刑罰之法律
    效果，自屬法律有變更，依新法第2 條第1 項規定，比較新
    、舊法結果，仍應適用較有利於被告之行為時法律即舊法論
    以連續犯（最高法院95年第8 次刑事庭會議決議參照）。
３、關於褫奪公權部分：
    按本條例之罪，宣告有期徒刑以上之刑者，並宣告褫奪公權
    ，貪污治罪條例第17條定有明文，此項褫奪公權之宣告，具
    有強制性，為刑法第37條第2 項之特別規定，不受宣告6 月
    （95年7 月1 日修法後改1 年）以上有期徒刑之限制，法院
    自應優先適用，有最高法院81年度臺非字第246 號判決意旨
    可資參照。被告既經本院認定犯有上開貪污罪名，並受有期
    徒刑之宣告，即應依貪污治罪條例第17條諭知褫奪公權，惟
    宣告褫奪公權之期間仍為1 年以上10年以下，修正施行前、
    後刑法第37條第2 項關於褫奪公權期間之規定，乃均相同，
    故不生比較適用之問題。
(二)、有關被告所犯刑法第216 條、第215 條行使業務上文書登載
    不實罪部分：
１、關於定應執行部分：修正前刑法第51條規定：「數罪併罰，
    分別宣告其罪之刑，依左列各款定其應執行者：」其中第5
    款規定：「宣告多數有期徒刑者，於各刑中之最長期以上，
    各刑合併之刑期以下，定其刑期。但不得逾20年。」修正後
    刑法第51條第5 款規定：「宣告多數有期徒刑者，於各刑中
    之最長期以上，各刑合併之刑期以下，定其刑期。但不得逾
    30年。」比較結果，修正後刑法並非較有利於被告，依刑法
    第2 條第1 項前段之規定，仍應依修正前刑法第51條第5 款
    規定，定其應執行之刑。
２、關於共犯部分: 修正前刑法第28條規定：「2 人以上共同實
    施犯罪之行為者，皆為正犯。」；修正後刑法第28條規定：
    「2 人以上共同實行犯罪之行為者，皆為正犯。」排除未參
    與犯罪實行行為之預備及陰謀共同正犯，然本件被告所為係
    參與實行行使業務上文書登載不實之行為，不論依修正前之
    刑法第28條，或修正後之刑法第28條之規定，均構成共同正
    犯，自不生新舊法比較之問題，應依一般法律適用原則，逕
    依修正後之刑法第28條，論以共同正犯。
(三)、依上開(一)２及(二)１所示綜合比較結果，修正前刑法對被告較
    為有利。
三、是核被告侵占報名費之所為，係違反貪污治罪條例第6 條第
    1 項第3 款之侵占職務上持有之非公用私有財物之貪污罪（
    被告於行為後，貪污治罪條例於90年11月7 日雖有修正第6
    條第1 項第4 款之圖利罪條文，但因該條項第3 款則未修正
    ，故無比較適用之問題）。公訴人認係違反同條例第4 條第
    1 項第1 款之侵占公有財物罪，惟被告侵占其職務上持有學
    員繳納報名費中45,500元之財物，雖該財物已入於公務機關
    之實力支配，但上開報名費在未繳回澎湖縣政府前，尚未歸
    入公庫，仍屬私人所有，並非上開規定所謂之「公有財物」
    （最高法院29年上字第2424號判例及42年台特非字第16號判
    決參照），準此，檢察官所引起訴法條尚有未洽，起訴法條
    應予變更。又被告為掩飾其侵占犯行，委由張高堂將不實之
    事項登載於其業務上作成之收據文書上，再由被告持交予澎
    湖縣政府政風人員查證之所為，係犯刑法第216 條、第215
    條之行使業務上文書登載不實罪，其登載不實之收據，並持
    交澎湖縣政府政風室查證而行使，其所犯業務上登載不實之
    低度行為，應為行使之高度行為所吸收，不另論罪。又被告
    所犯上開二罪，犯意各別，應予分論併罰。又被告連續多次
    挪用87年、88年各2 期之部分報名費，時間緊接，手法相同
    ，且觸犯同一構成要件之罪名，顯係基於概括之犯意，應依
    修正前刑法第56條以連續犯論處。又檢察官於所犯法條欄雖
    未述及刑法第216 條、第215 條之行使業務上文書登載不實
    罪，惟起訴書犯罪事實已記載：被告自87年間起，要求「世
    運體育用品社」負責人張高堂開立助泳浮板、助泳浮具及浴
    巾等項目之不實收據，以供核銷經費等情，而法院依起訴認
    定被告犯罪事實，祇須不逾起訴基本事實之範圍，得自由為
    之，不以與起訴事實完全相同為必要（最高法院76年度台上
    字第1160號判決意旨參照），本院認定被告委由張高堂於其
    業務上作成之收據文書上為不實事項登載，再交由被告行使
    之犯罪事實，既在上開檢察官起訴之範圍，且所認定被告於
    89年1 月間，因澎湖縣政府政風室調查乙○○承辦6 期「成
    人游泳初學班」經費使用狀況，被告為掩飾其侵占犯行，乃
    委由張高堂於其業務上作成之收據文書為不實事項之登載，
    再供被告持交予澎湖縣政府政風室人員查證，以為行使之事
    實，又與所採用之證據即被告之自白及證人張高堂之證述，
    無不相適用之情事，自足認所認定之上開事實，與起訴書所
    載之上開事實同一，而得併予審理。又被告所侵占之款項為
    4 萬5 千5 百元，在5 萬以下，且犯罪情節尚屬輕微，應依
    貪污治罪條例第12條第1 項規定減輕其刑，並先加後減之。
四、原審予以論罪科刑，固非無見，但查：(一)被告係犯貪污治罪
    條例第6 條第1 項第3 款之侵占職務上持有之非公用私有財
    物罪，原審變更起訴法條認被告係犯貪污治罪條例第6 條第
    1 項第4 款之圖利罪，已有未洽；(二)又被告所侵占之報名費
    款項僅4 萬5 千5 百元，原判決認被告侵占報名費共7 萬5
    千8 百45元，亦有未合；(三)又檢察官就被告之全部犯罪事實
    以裁判上一罪起訴者，在審判上為一不可分割之單一訴訟客
    體，法院自應就全部犯罪事實予以合一審判。如僅就其中一
    部分加以審認，而置其他部分於不論，即屬刑事訴訟法第37
    9 條第12款所稱「已受請求之事項未予判決」之違法（最高
    法院88年台上字第4382號判決參照）。原判決已說明被告侵
    占之金額較起訴事實為少，此即為犯罪事實之一部縮減（同
    院88年台上字第5591號判決參照），而起訴全部犯罪事實係
    以連續犯之裁判上一罪關係，在審判上自屬一不可分割之訴
    訟客體，苟其中一部分不成立犯罪，亦應於理由欄內敘明其
    依據，並說明不於主文另行諭知無罪之理由。而原判決乃未
    於理由欄說明不另為無罪之意旨，僅於事實欄說明誤載之情
    ，同有違誤。被告上訴否認犯罪，而指摘原判決不當，雖無
    理由，惟原判決既有可議，即屬無可維持，應由本院將原判
    決撤銷。審酌被告身為資深公務員，並任主管之職，因執行
    職務而持有非公用之私有財物報名費，竟不知潔身自愛，起
    意侵占，雖所侵占之財物不多，但已有辱官箴，惟念其因罹
    患骨盆腔惡性腫瘤，手術後因放射治療之後遺症，引發右側
    輸尿管阻塞，已將輸尿管切除，而有血尿之現象，有重大傷
    病卡及財團法人奇美醫院、署立澎湖醫院、臺北醫學大學附
    設醫院出具之診斷書附卷可考（上訴卷第63、64頁），現並
    已提前退休等一切情狀，爰就侵占職務上持有之非公用私有
    財物罪部分科處有期徒刑2 年8 月，併宣告褫奪公權2 年。
    ，就行使業務上文書登載不實罪部分，科處有期徒刑4 月，
    並定其應執行刑為有期徒刑2 年10月。又被告犯罪所得財物
    4 萬5 千5 百元，應依同條例第10條第1 項、第2 項規定諭
    知發還予澎湖縣政府，如全部或一部無法追繳發還時，以其
    財產抵償之。
五、公訴意旨另以被告尚侵占職務上持有之財物4 萬1 千3 百元
    （起訴書認定總共侵占8 萬6 千8 百元，扣除本院認定侵占
    之金額4 萬5 千5 百元，尚餘4 萬1 千3 百元）云云。惟查
    ，關於被告實際侵占之數額，業據本院調查證據後認定如前
    ，茲不贅言，此部分金額既不能證明被告犯罪，原應為無罪
    之諭知，惟公訴意旨認此部分與上揭有罪部分有連續犯之裁
    判上一罪關係，爰不另為無罪判決之諭知，併此敘明。
據上論斷，應依刑事訴訟法第369 條第1 項前段、第364 條、第
299 條第1 項前段、第300 條，貪污治罪條例第2 條前段、第6
條第1 項第3 款、第10條第1 項、第2 項、第12條、第17條，刑
法第2 條第1 項前段、第11條、第28條、第216 條、第215 條、
第37條第2 項、修正前刑法第56條、第51條第5 款，刑法施行法
第1條之1，判決如主文。
本案經檢察官王登榮到庭執行職務。
中　　華　　民　　國　　96　　年　　4 　　月　　13　　日
            刑事第六庭    審判長法  官  王憲義
                                法  官  張盛喜
                                法  官  李璧君
以上正本證明與原本無異。
侵占職務上持有之非公用私有財物之貪污罪部分，如不服本判決
應於收受本判決後10日內向本院提出上訴書狀，其未敘述上訴理
由者，並得於提起上訴後10日內向本院補提理由書狀（均須按他
造當事人之人數附繕本）「切勿逕送上級法院」。
業務上文書登載不實罪部分，不得上訴。
中　　華　　民　　國　　96　　年　　4 　　月　　13　　日
　　　　　　　　　　　　　　　　書記官  唐奇燕
附錄本件判決論罪科刑法條：
貪污治罪條例第6 條第1 項第3 款：
有下列行為之一者，處5 年以上有期徒刑，得併科新台幣3 千萬
元以下罰金：
三  竊取或侵占職務上持有之非公用私有器材、財物者。
刑法第216條
（行使偽造變造或登載不實之文書罪）
行使第210 條至第215 條之文書者，依偽造、變造文書或登載不
實事項或使登載不實事項之規定處斷。
刑法第215條
（業務上文書登載不實罪）
從事業務之人，明知為不實之事項，而登載於其業務上作成之文
書，足以生損害於公眾或他人者，處3 年以下有期徒刑、拘役或
5 百元以下罰金。
附表一
┌─┬──┬──────┬──────┬───┬───┬───┬───┬──────┐
│  │梯次│廠　　　　商│物　　　　品│數　量│單　價│總　價│合　計│備　　　　註│
├─┼──┼──────┼──────┼───┼───┼───┼───┼──────┤
│  │    │嘉興疊蓆棉被│高級浴巾    │  23  │  200 │4,600 │4,600 │教練鐘點費  │
│  │    │行          │            │      │      │      │      │52,000      │
│  │    ├──────┼──────┼───┼───┼───┼───┤工作人員加班│
│  │    │東立實業社  │4 尺6 尺白│ 1組  │ 8,000│8,000 │8,000 │費6,480     │
│  │    │            │板（有磁附角│      │      │      │      │場地清潔費  │
│  │    │            │架）        │      │      │      │      │2,000       │
│  │    ├──────┼──────┼───┼───┼───┼───┤加上教練鐘點│
│  │第  │勤益企業有限│威氯        │100kg │  180 │18,000│18,000│費、工作人員│
│  │    │公司        │            │      │      │      │      │清潔費、場地│
│  │一  ├──────┼──────┼───┼───┼───┼───┤清潔費共100,│
││    │朝煜企業有限│統一飲料    │  15  │  200 │3,000 │3,000 │000         │
│年│期  │公司        │            │      │      │      │      │            │
│游│    ├──────┼──────┼───┼───┼───┼───┤            │
│泳│    │富國文具行  │文具等      │      │      │4,920 │4,920 │            │
│初│    ├──────┼──────┼───┼───┼───┼───┤            │
│學│    │照明照相館  │底片等      │      │      │1,000 │1,000 │            │
│班│    ├──────┴──────┴───┴───┴───┼───┤            │
│憑│    │　　　　　　　　　　　　　　　　　　　　　　　　　│39,520│            │
│證├──┼──────┬──────┬───┬───┬───┼───┼──────┤
│  │    │嘉興疊蓆棉被│高級浴巾    │  74  │  200 │14,800│14,800│教練鐘點費  │
│  │    │行          │            │      │      │      │      │74,000      │
│  │第  ├──────┼──────┼───┼───┼───┼───┤場地清潔費  │
│  │    │朝煜企業有限│統一飲料    │  28  │  200 │5,600 │      │2,000       │
│  │二  │公司        ├──────┼───┼───┼───┤ 8,400│加上教練鐘點│
│  │    │            │小礦泉水    │  14  │  200 │2,800 │      │費、場地清潔│
│  │期  ├──────┼──────┼───┼───┼───┼───┤費共100,000 │
│  │    │照明照相館  │底片等      │      │      │  800 │  800 │            │
│  │    ├──────┴──────┴───┴───┴───┼───┤            │
│  │    │　　　　　　　　　　　　　　　　　　　　　　　　　│24,000│            │
├─┼──┼──────┬──────┬───┬───┬───┼───┼──────┤
│  │    │員工消費合作│麵包含養樂多│  70  │  15  │10,500│10,500│教練鐘點費  │
│  │    │社          │（10天）    │      │      │      │      │64,000      │
│  │    ├──────┼──────┼───┼───┼───┼───┤工作人員加班│
│  │    │大新廣告企業│紅布條貼字  │   1  │4,300 │4,300 │      │費11,676    │
│  │    │社          │（大）      │      │      │      │      │場地清潔費  │
│  │    │            ├──────┼───┼───┼───┤6,400 │2,000       │
│  │    │            │紅布條貼字  │   1  │2,100 │2,100 │      │加班津貼    │
│  │    │            │（小）      │      │      │      │      │1,000(陳西) │
│  │    ├──────┼──────┼───┼───┼───┼───┤            │
│  │    │富國文具行  │學員證印製  │  500 │   2  │1,000 │1,000 │  第一期    │
│  │    ├──────┼──────┼───┼───┼───┼───┤  101,362   │
│  │    │中興打字印製│文件打字    │      │      │  100 │  100 │  第二期    │
││第  │行          │            │      │      │      │      │  98,638    │
│年│    ├──────┼──────┼───┼───┼───┼───┤  共計      │
│游│一  │東立實業社  │壓克力版    │ 13   │  100 │1,300 │1,300 │  200,000   │
│泳│    │            │4.5cm80cm │      │      │      │      │加上教練鐘點│
│  │    │            │            │      │      │      │      │費、工作人員│
│初│期  ├──────┼──────┼───┼───┼───┼───┤清潔費、場地│
│學│    │益成文具店  │膠帶        │ 10   │   45 │  450 │      │清潔費、加班│
│班│    │            ├──────┼───┼───┼───┤      │津貼共101,36│
│活│    │            │美工刀      │  2   │   65 │  130 │ 780  │2           │
│動│    │            ├──────┼───┼───┼───┤      │            │
│支│    │            │麥克筆      │ 1盒  │  200 │  200 │      │            │
│付│    ├──────┼──────┼───┼───┼───┼───┤            │
│憑│    │大陸藥房    │眼藥水      │  2   │   60 │  120 │ 120  │            │
│證│    ├──────┼──────┼───┼───┼───┼───┤            │
│  │    │永發號      │小水        │  5   │  140 │  700 │ 700  │            │
│  │    ├──────┼──────┼───┼───┼───┼───┤            │
│  │    │照明照相館  │相片等      │      │      │1,786 │1,786 │            │
│  │    ├──────┴──────┴───┴───┴───┼───┤            │
│  │    │　　　　　　　　　　　　　　　　　　　　　　　　　│22,686│            │
│  ├──┼──────┬──────┬───┬───┬───┼───┼──────┤
│  │    │員工消費合作│麵包含養樂多│  70  │  15  │10,500│10,500│第二期      │
│  │    │社          │（10天）    │      │      │      │      │教練鐘點費  │
│  │    ├──────┼──────┼───┼───┼───┼───┤61,600      │
│  │    │富國文具行  │文具等      │      │      │1,115 │      │工作人員加班│
│  │    │            ├──────┼───┼───┼───┤3,715 │12,964      │
│  │第  │            │碳粉        │  1罐 │2,600 │2,600 │      │場地清潔費  │
│  │    ├──────┼──────┼───┼───┼───┼───┤2,000       │
│  │二  │達利商行    │飲料        │ 10箱 │  180 │1,800 │1,800 │加上教練鐘點│
│  │    ├──────┼──────┼───┼───┼───┼───┤費、工作人員│
│  │期  │世運體育用品│浮板        │  35  │  80  │2,800 │      │清潔費、場地│
│  │    │社          ├──────┼───┼───┼───┤4,500 │清潔費共97,5│
│  │    │            │浮球        │  34  │  50  │1,700 │      │38          │
│  │    ├──────┼──────┼───┼───┼───┼───┤與補助款98,6│
│  │    │重光五金行  │紙杯        │ 765  │ 0.6  │  459 │ 459  │38 短少1,100│
│  │    ├──────┴──────┴───┴───┴───┼───┤元之憑證    │
│  │    │            　　　　　　　　　　　　　　　　　　　│20,974│            │
│  │    │                                                  │      │            │
├─┼──┼──────┬──────┬───┬───┬───┼───┼──────┤
│  │    │日盛打字複印│文具紙張等  │      │      │2,600 │2,600 │教練鐘點費  │
│  │    │店          │            │      │      │      │      │47,200      │
│  │    ├──────┼──────┼───┼───┼───┼───┤場地清潔費  │
│  │    │台澎新頻道有│廣告託播費  │      │      │2,000 │      │6,000       │
│  │    │線廣播系統  │            │      │      │      │      │            │
│  │第  ├──────┼──────┼───┼───┼───┤2,900 │            │
│  │一  │聯合報澎湖分│夾報費      │      │      │  900 │      │            │
│  │期  │社          │            │      │      │      │      │            │
│  │：  ├──────┼──────┼───┼───┼───┼───┤            │
│  │6/1 │來春商號    │點心（9 天）│  30  │  20  │5,400 │5,400 │            │
│  ││  ├──────┼──────┼───┼───┼───┼───┤            │
││6/10│大新廣告企業│紅布條      │   2  │ 3,000│6,000 │      │            │
│年│    │社          ├──────┼───┼───┼───┤7,200 │            │
│游│    │            │宣傳看板    │   2  │  600 │1,200 │      │            │
│泳│    │            │（字）      │      │      │      │      │            │
│初│    ├──────┴──────┴───┴───┴───┼───┤            │
│學│    │                                                  │      │            │
│班├──┼──────┬──────┬───┬───┬───┼───┼──────┤
│憑│    │明月堂      │點心        │  260 │  20  │5,200 │      │教練鐘點費  │
│證│    │            │ (6/22-6/25)│      │      │      │      │62,800      │
│  │    ├──────┼──────┼───┼───┼───┼───┤場地清潔費  │
│  │    │順利西點麵包│三明治      │  130 │  15  │1,950 │      │6,000       │
│  │第  │店          │(6/26-6/27) │      │      │      │      │            │
│  │二  ├──────┼──────┼───┼───┼───┼───┤            │
│  │期  │休閒小站馬公│綠豆沙      │  65  │  20  │1,300 │      │            │
│  │：  │總店        │芋頭沙      │  65  │  20  │1,300 │11,700│            │
│  │6/21│            │(6/28-6/29) │      │      │      │      │第一、二期  │
│  ││  ├──────┼──────┼───┼───┼───┼───┤合計支出    │
│  │6/30│源利軒芝店│黑糖糕6/30  │  65  │  15  │  975 │      │151,800     │
│  │    ├──────┼──────┼───┼───┼───┼───┤            │
│  │    │便利號      │杯水        │  7箱 │ 140  │  975 │      │            │
│  │    ├──────┴──────┴───┴───┴───┼───┤            │
│  │    │                                                  │      │            │
└─┴──┴─────────────────────────┴───┴──────┘
附表二
┌──────────────────────────────────────────────────────┐
│        澎 湖 縣 立 體 育 場 辦 理 成 人 游 泳 初 學 班 代 收 報 名 費 收 支 明 細 表                       │
├─┬─┬──┬────┬────┬────┬────────────────────────────────┤
│年│期│人  │   收   │   支   │   餘   │           支 出 分 項 說 明（合計304,235）                     │
│  │  │    │   入   │   出   │        ├────┬───┬───┬───┬───┬───────────┤
│  │  │    │   金   │   金   │        │泳    鏡│放影機│紅布條│白  板│      │  教 學 輔 助 器 材   │
│  │  │    │   額   │   額   │   額   │        │      │      │      │點  心├───┬───┬───┤
│別│別│數  │        │        │        │泳    帽│電視機│      │紀錄板│      │浮  板│浮  球│划手板│
├─┼─┼──┼────┼────┼────┼────┼───┼───┼───┼───┼───┼───┼───┤
│  │1 │23  │  23,000│  23,000│      0 │  13,800│ 6,900│      │      │ 2,300│      │      │      │
│86├─┼──┼────┼────┼────┼────┼───┼───┼───┼───┼───┼───┼───┤
│  │2 │74  │  74,000│  74,000│      0 │  44,400│15,910│      │      │13,690│      │      │      │
├─┼─┼──┼────┼────┼────┼────┼───┼───┼───┼───┼───┼───┼───┤
│  │1 │61  │  61,000│  58,255│  2,745 │  36,600│      │      │7,500 │2,005 │ 5,250│  900 │      │
│  │  │    │        │        │        │        │      │      │6,000 │      │ (2)  │  (2) │      │
│87├─┼──┼────┼────┼────┼────┼───┼───┼───┼───┼───┼───┼───┤
│  │2 │70  │  70,000│  66,850│  3,150 │  42,000│      │      │      │2,950 │17,000│4,500 │ 400  │
│  │  │    │        │        │        │        │      │      │      │      │ (68) │ (10) │ (2)  │
├─┼─┼──┼────┼────┼────┼────┼───┼───┼───┼───┼───┼───┼───┤
│  │1 │24  │  24,000│  22,920│  1,080 │  14,400│      │      │      │      │5,750 │2,700 │      │
│  │  │    │        │        │        │        │      │      │      │      │ (23) │ (6)  │      │
│88├─┼──┼────┼────┼────┼────┼───┼───┼───┼───┼───┼───┼───┤
│  │2 │62  │  62,000│  59,210│  2,790 │  37,200│      │3,000 │      │ 1,580│      │5,400 │ 3,600│
│  │  │    │        │        │        │        │      │8,500 │      │      │      │(12)  │ (18) │
├─┴─┼──┼────┼────┼────┼────┼───┼───┼───┼───┼───┼───┼───┤
│      │314 │314,000 │304,235 │  9,765 │188,400 │22,810│11,500│13,500│22,525│28,000│13,500│4,000 │
│合  計│    │        │        │（報繳縣│（贈送學│      │      │      │      │(112) │ (30) │(20)  │
│      │    │        │        │庫）    │員）    │      │      │      │      │      │      │      │
├───┴──┴────┴────┴────┴────┴───┴───┴───┴───┴───┴───┴───┤
│1.泳鏡、泳帽：每人支付600元（贈送學員）。                                                                   │
│2.浮  板：每塊250元。                                                                                       │
│3.浮  球：每粒450元。                                                                                       │
│4.划手板：每付200元。                                                                                       │
└──────────────────────────────────────────────────────┘
附表三：
┌────┬────────┬─────────┬─────┬───┬───┬───┬─────┐
│        │   廠      商   │   物        品   │  數  量  │單  價│總  價│合  計│備      註│
├────┼────────┼─────────┼─────┼───┼───┼───┼─────┤
│        │                │放影機            │    1     │ 6,900│ 6,900│      │          │
│86第1期 │松立電器行      ├─────────┼─────┼───┼───┤      │          │
│        │                │電視機            │    1     │15,910│15,910│      │          │
├────┼────────┼─────────┼─────┼───┼───┼───┤          │
│86第1期 │明月堂          │飲料              │   115    │    20│ 2,300│      │          │
│        │                │（235天）       │          │      │      │      │          │
├────┼────────┼─────────┼─────┼───┼───┼───┤          │
│        │順利西點麵包店  │蛋餅              │   296    │    20│ 5,920│      │          │
│        │                │                  │(744天) │      │      │      │          │
│        ├────────┼─────────┼─────┼───┼───┤      │          │
│86第2期 │新光美西點麵包  │麵包              │   222    │    15│ 3,330│13,690│          │
│        │                │                  │(743天) │      │      │      │          │
│        ├────────┼─────────┼─────┼───┼───┤      │          │
│        │明月堂          │餐點              │   222    │    20│ 4,440│      │          │
│        │                │                  │(743天) │      │      │      │          │
├────┼────────┼─────────┼─────┼───┼───┼───┼─────┤
│        │                │有磁白板          │     1    │ 7,500│ 7,500│      │          │
│        │                │4尺6尺(附角架)  │          │      │      │      │          │
│87第1期 │東立實業社      ├─────────┼─────┼───┼───┤13,500│          │
│        │                │紀錄號碼牌        │     1    │ 6,000│ 6,000│      │          │
│        │                │3尺4尺          │          │      │      │      │          │
├────┼────────┼─────────┼─────┼───┼───┼───┼─────┤
│        │                │三明治            │    67    │    15│ 1,000│      │          │
│87第1期 │順利西點麵包    ├─────────┼─────┼───┼───┤ 2,005│          │
│        │                │三明治            │    67    │    15│ 1,005│      │          │
├────┼────────┼─────────┼─────┼───┼───┼───┼─────┤
│        │休閒小站馬公中華│飲料              │    74    │    20│ 1,480│      │          │
│87第2期 │總站            ├─────────┼─────┼───┼───┤ 2,950│          │
│        │                │綠豆沙            │    74    │    20│ 1,480│      │          │
├────┼────────┼─────────┼─────┼───┼───┼───┼─────┤
│        │                │紅布條貼字        │     1    │ 3,000│ 3,000│      │          │
│        │                │(49090cm)       │          │      │      │      │          │
│88第2期 │大新廣告企業社  ├─────────┼─────┼───┼───┤      │          │
│        │                │紅布條貼字        │     1    │ 8,500│ 8,500│      │          │
│        │                │(930120cm)      │          │      │      │      │          │
├────┼────────┼─────────┼─────┼───┼───┼───┼─────┤
│        │                │麵包              │    62    │    15│   930│      │          │
│        │明月堂          ├─────────┼─────┼───┼───┤ 1,580│          │
│        │                │黑糖糕            │    65    │    10│   650│      │          │
│        ├────────┼─────────┼─────┼───┼───┼───┼─────┤
│88第2期 │                │浮球              │   112    │   250│ 2,800│      │          │
│        │                ├─────────┼─────┼───┼───┤      │          │
│        │東光體育用品社  │浮板              │    30    │   450│13,500│45,500│          │
│        │                ├─────────┼─────┼───┼───┤      │          │
│        │                │划手板            │    20    │   200│ 4,000│      │          │
└────┴────────┴─────────┴─────┴───┴───┴───┴─────┘
附表四
┌─┬─┬───┬──────┬──┬──┬───┬───┬─────┐
│  │  │日  期│物      品  │數量│單價│總價  │合計  │備    註  │
├─┼─┼───┼──────┼──┼──┼───┼───┼─────┤
│  │1 │86年6 │高級防霧泳鏡│23  │400 │9,200 │13,800│86年第一期│
│  │  │月1 日├──────┼──┼──┼───┤      │          │
│  │  │      │   泳  帽   │23  │200 │4,600 │      │          │
├─┼─┼───┼──────┼──┼──┼───┼───┼─────┤
│  │2 │86年6 │   浴  巾   │23  │400 │9,200 │9.200 │    "     │
│  │  │月1 日│            │    │    │      │      │          │
├─┼─┼───┼──────┼──┼──┼───┼───┼─────┤
│  │3 │86年6 │  高級泳鏡  │74  │400 │29,600│44,400│86年第二期│
│  │  │月12日├──────┼──┼──┼───┤      │          │
│  │  │      │   泳  帽   │74  │200 │14,800│      │          │
├─┼─┼───┼──────┼──┼──┼───┼───┼─────┤
│  │4 │86年6 │   浴  巾   │74  │400 │29,600│29,600│    "     │
│  │  │月12日│            │    │    │      │      │          │
├─┼─┼───┼──────┼──┼──┼───┼───┼─────┤
│  │5 │87年6 │高級防霧泳鏡│61  │400 │24,400│36,600│87年第一期│
│  │  │月6 日├──────┼──┼──┼───┤      │          │
│  │  │      │高級矽膠泳帽│61  │200 │12,200│      │          │
├─┼─┼───┼──────┼──┼──┼───┼───┼─────┤
│  │6 │87年6 │助泳浮具（浮│61  │400 │24,400│24,400│    "     │
│  │  │月6 日│球、浮板）  │    │    │      │      │          │
├─┼─┼───┼──────┼──┼──┼───┼───┼─────┤
│  │7 │87年6 │高級泳鏡    │70  │400 │28,000│42,000│87年第二期│
│  │  │月14日│矽膠泳帽    │70  │200 │14,000│      │          │
├─┼─┼───┼──────┼──┼──┼───┼───┼─────┤
│  │8 │87年6 │助泳浮具    │70  │400 │28,000│28,000│    "     │
│  │  │月14日│            │    │    │      │      │          │
├─┼─┼───┼──────┼──┼──┼───┼───┼─────┤
│  │9 │88年6 │高級防霧鏡  │24  │400 │7,600 │14,400│88年第一期│
│  │  │月3 日├──────┼──┼──┼───┤      │          │
│  │  │      │矽膠泳帽    │24  │200 │4,800 │      │          │
├─┼─┼───┼──────┼──┼──┼───┼───┼─────┤
│  │10│88年6 │助泳浮板    │24  │250 │6,000 │9,600 │    "     │
│  │  │月3 日│助泳浮具    │24  │150 │3,600 │      │          │
├─┼─┼───┼──────┼──┼──┼───┼───┼─────┤
│  │11│88年6 │高級防霧泳鏡│62  │400 │24,800│37,200│88年第二期│
│  │  │月22日│矽膠泳帽    │62  │200 │12,400│      │          │
├─┼─┼───┼──────┼──┼──┼───┼───┼─────┤
│  │12│88年6 │助泳浮板    │62  │250 │15,500│24,800│    "     │
│  │  │月22日│    浮球    │62  │150 │ 9,300│      │          │
├─┴─┼───┼──────┼──┼──┼───┼───┼─────┤
│東光體│90年4 │   浮板     │112 │250 │28,000│      │          │
│育用品│月（統├──────┼──┼──┼───┤      │          │
│社    │一發票│   浮球     │ 30 │450 │13,500│45,500│          │
│      │：JH09├──────┼──┼──┼───┤      │          │
│      │996063│   划手板   │ 20 │200 │4,000 │      │          │
└───┴───┴──────┴──┴──┴───┴───┴─────┘
